【裁判字號】    94,簡上,59
【裁判日期】    951211
【裁判案由】    損害賠償
【裁判全文】
臺灣基隆地方法院民事判決              94年度簡上字第59號
上  訴  人  乙○○
訴訟代理人  丙○○
被上訴人    甲○○
上列當事人間請求損害賠償事件，上訴人對於中華民國94年10月
26日本院瑞芳簡易庭94年度瑞簡字第60號第一審判決提起上訴，
本院第二審合議庭於95年11月27日言詞辯論終結，判決如下：
    主  文
上訴駁回。
第二審訴訟費用由上訴人負擔。
    事實及理由
一、被上訴人經合法通知，未於最後言詞辯論期日到場，核無民
    事訴訟法第386條所列各款情形，依民事訴訟法第436條第2
    項、第385條第1項前段之規定，准上訴人之聲請，由其一造
    辯論而為判決。
二、被上訴人起訴主張：上訴人於94年2月28日上午11時許駕駛
    車號DO－8310號車輛，因違規迴轉撞及被上訴人駕駛之車號
    EW－1010自用小客車（下稱系爭車輛），致被上訴人所有之
    系爭車輛受損，估計修復費用為206,278元（含工資35,620
    元，零件148,898元、烤漆21,750元），被上訴人並因而支
    出拖車費1,500元，自應由被告賠償。為此依侵權行為損害
    賠償之規定，起訴請求上訴人給付被上訴人207,778元及自
    起訴狀繕本之翌日即94年8月17日起至清償日止，按年息百
    分之五計算之法定遲延利息。
三、上訴人則以：系爭車輛為84年出廠，雖已無法查詢重置價格
    ，惟同廠牌同款式，86年出廠之車輛，重置價格僅餘28,044
    元，市場上之交易價格則未及10萬元，被上訴人提出之修復
    估計金額竟達206,278元，顯然過高，其烤漆、工資應分別
    以17,500元及25,640元計算，方為合理。且系爭車輛所受損
    害之計算，亦應將新零件更換舊零件之費用，依其使用年數
    折舊等語，資為抗辯。
四、原審判命上訴人給付被上訴人壹拾壹萬壹仟伍佰元，及自94
    年9月15日起至清償日止，按年息百分之五計算之利息，並
    駁回被上訴人其餘之訴。上訴人聲明不服，提起上訴並聲明
    ：(一)原判決不利於上訴人部分廢棄。(二)上開廢棄部分，
    被上訴人在第一審之訴及假執行之聲請駁回。
五、經查，上訴人於94年2月28日上午11時許駕駛車號DO－8310
    號車輛，因違規迴轉撞及被上訴人駕駛之車號EW－1010自用
    小客車，致被上訴人所有之系爭車輛受損，被上訴人因而支
    出拖車費用1,500元，又系爭車輛經被上訴人委由南陽實業
    股份有限公司八堵服務廠（下稱南陽公司八堵服務廠）估計
    修復費用，其所需費用為206,278元（含工資35,620元，零
    件148,898元、烤漆21,750元），及系爭車輛係被上訴人於
    93年12月29日以18萬元之代價購買，領照日期為84年12月28
    日，現殘值為3,000元之事實，為兩造所不爭執，並有車籍
    紀錄查詢表、買賣契約、估價單及南陽公司八堵服務廠回函
    等件附卷可稽，應堪信為真正。
六、按因故意或過失，不法侵害他人之權利者，負損害賠償責任
    ；又汽車、機車或其他非依軌道之動力車輛，在使用中加損
    害於他人者，駕駛人應賠償因此所生之損害，為民法第184
    條第1項前段、第191條之2前段分別定有明文。經查，系爭
    事故係因上訴人過失違規迴轉所致，已如前述，而被上訴人
    所有之車輛遭撞擊而受損，與上訴人之過失行為間即有因果
    關係，揆諸前揭規定，被上訴人自得請求上訴人賠償系爭車
    輛因被毀損所減少之價額。又不法毀損他人之物者，被害人
    得請求賠償其物因毀損所減少之價額；負損害賠償責任者，
    除法律另有規定或契約另有訂定外，應回復他方損害發生前
    之原狀；不能回復原狀或回復顯有重大困難者，應以金錢賠
    償其損害；民法第196條、第213條第1項、第215條亦有明定
    。而固定資產之折舊方法，以採用平均法、定率遞減法或工
    作時間法為準則；其未經申請者，視為採用平均法。固定資
    產在採用平均法折舊時，有殘價可以預計者，應先從成本中
    減除殘價，以其餘額為計算基礎，所得稅法第51條第1項、
    第54條第1項定有明文。而所謂成本，於資產之出價取得，
    指取得價格，包括取得之代價，及因取得並為適於營業上使
    用而支付之一切必需費用而言（所得稅法第45條第1項參照
    ）。故除需支付其他費用始得使用外，計算折舊應以取得資
    產時開始（財政部67年臺財稅字第38378號函參照）。又查
    ，上訴人雖以被上訴人所提之烤漆、工資費用分別為21,750
    元及35,630元過高，應以17,500元及25,640元為方為允當，
    然上訴人不僅無法舉證證明被上訴人所提前開估價單烤漆、
    工資確實過高之事實，且經本院囑託台灣區汽車修理工業同
    業公會對應修復項目是否必要及所需費用是否過高鑑定，上
    訴人復拒絕配合，自堪信被上訴人所提南陽公司八堵服務廠
    估價單中有關烤漆、工資之費用為真實，上訴人對被上訴人
    所提有關烤漆、工資之抗辯，自無可採。至上訴人雖又辯稱
    系爭車輛為84年出廠，市場上之交易價格未及100,000元，
    惟損害賠償既係為填補被害人實際上所受損害，被上訴人係
    以180,000元之代價取得系爭車輛乙情，復如前述，參以前
    揭所得稅法之規定，計算系爭車輛因本件事故毀損所減少之
    價額，自應以被上訴人取得系爭車輛之成本為基準，上訴人
    前揭所辯，亦非可取。是本件被上訴人於93年12月29日以
    180,000元之代價取得系爭車輛，至本件車禍發生之94年2月
    28日止，實際使用時間2個月，而其耐用年數5年，以平均折
    舊法每年折舊率20％，則前揭零件費用之折舊率為4,136元
    【計算式：殘價＝取得成本÷（耐用年數加一），即148,
    898÷（5+1）＝24,816元，(元以下四捨五入)；折舊額＝（
    取得成本－殘價）×0.2×使用年數，即（148,898－24,816
    ）×0.2×2/12＝4,136元 (元以下四捨五入）】，故被上訴
    人得請求之折舊後之零件費用為144,762元【計算式：
    148,898－4,136＝144,762元】，加計烤漆21,750元、工資
    費用35,630元，修復系爭車輛所需費用共計202,142元，已
    超過被上訴人取得系爭車輛之價格，顯見本件回復原狀顯有
    重大困難，上訴人應以金錢賠償被上訴人所受之損害，並以
    系爭車輛發生事故時之價值，減去毀損後之殘值，計算該車
    因毀損所減少之價值。是本件以平均折舊法每年折舊率20％
    計算，系爭車輛於事故發生時之價值為175,000元【計算式
    ：殘價＝取得成本÷（耐用年數加一），即180,000÷（5+1
    ）＝30,000元，(元以下四捨五入)；折舊額＝（取得成本－
    殘價）×0.2×使用年數，即（180,000－30,000）×0.2×
    2/12＝5,000元 (元以下四捨五入）；180,000－175,000＝
    5,000元】，扣除事故毀損後之殘值3,000元，被上訴人得請
    求被上訴人賠償因其物毀損所減少之價額為172,000元【計
    算式：175,000－3,000＝172,000元】。又上訴人既對於被
    上訴人因本件車禍車輛受損，支出拖吊費用1,500元之事實
    不爭執，揆諸首揭規定，被上訴人請求上訴人賠償拖吊費用
    1,500元，亦屬有理。
七、從而，被上訴人因本件車禍得依侵權行為損害賠償法律關係
    請求上訴人賠償之金額為173,500元【計算式：172,000+1,
    500＝173,500元】，原審判命上訴人給付111,500元，及自
    起訴狀繕本送達之翌日即94年9月15日起至清償日止，按年
    息5％計算之利息，並未逾前揭被上訴人得請求之金額，至
    其理由雖不同，惟與本院結論相同，仍應予維持。上訴意旨
    指摘原判決不當，求予廢棄改判，為無理由，應予駁回。
八、據上論結，本件上訴為無理由，依民事訴訟法第436條之1第
    3項、第449條第2項、第78條，判決如主文。
中    華    民    國    95    年    12    月    11    日
               臺灣基隆地方法院民事庭
                       審判長法  官  邱璿如
                             法  官  林李達
                             法  官  姚貴美
以上正本係照原本作成。
本件判決不得上訴。
中    華    民    國    95    年    12    月    11    日
                             書記官  江美琪


司法院資訊處製作；財團法人民間司法改革基金會備份。
